【裁判字號】    96,訴,1505
【裁判日期】    970403
【裁判案由】    強盜
【裁判全文】
臺灣臺南地方法院刑事判決              96年度訴字第1505號
公  訴  人  臺灣臺南地方法院檢察署檢察官
被      告  丁○○
指定辯護人  蘇文奕律師
上列被告因強盜案件，經檢察官提起公訴（96年度偵字第11062
號），本院判決如下：
    主  文
丁○○犯強盜罪，處有期徒刑伍年陸月。又犯攜帶兇器強盜罪，
處有期徒刑捌年。應執行有期徒刑拾壹年。
    事  實
一、丁○○於88年間因懲治盜匪條例案，經臺灣花蓮地方法院判
    處有期徒刑9年，於94年6月10日假釋出監付保護管束（97年
    3月11日縮刑期滿），竟不知悔改，意圖為自己不法之所有
    ，分別為下列之行為：（一）於民國96年7月10日凌晨1時13
    分許，駕駛不知情之周光成所有之車牌號碼NJX－396號重型
    機車，行經台南縣永康市○○路永仁國中附近，見機車騎士
    庚○○獨自駕車欲返回住處，認有機可乘，遂一路尾隨庚○○所駕駛之車輛至同縣市○○○路116號地下一樓停車場，
    趁對方停妥車輛並取出放置於機車置物箱內之手提包之際，
    即徒手毆打庚○○之頭部及臉頰，致庚○○倒地不能抗拒後
    ，強行取走庚○○所有之深綠色手提包1只（內有新台幣【
    下同】百餘元之零錢），得手後，立即駕車逃離現場。（二
    ）於同日凌晨4時35分許，攜帶足供兇器使用之鐮刀1把（未
    扣案），復駕駛上開重型機車，行經同縣市○○路82號前，
    見夜歸女子己○○一人坐於住處門前，即上前攀談，發現己○○係在等待家人起床開門，認有機可趁，遂持上開鐮刀抵
    住己○○脖子，使之不能抗拒，而強行自己○○脖子及手腕
    處取下己○○所有之金項鍊（價值約9000元）、金手鍊（價
    值約1萬1千元）各1條（事後發現上開金項鍊遭丁○○遺落
    於現場附近之花圃），得手後，即駕車逃離無蹤。嗣經己○○記下丁○○所駕駛之車輛車牌號碼末3碼提供予警方追查
    ，經調閱相關路線監視錄影畫面，而循線查悉上情。
二、案經庚○○、己○○訴由台南縣警察局永康分局報告台灣台
    南地方法院檢察署檢察官偵查起訴。
    理  由
甲、證據能力方面：
  (一)按刑事訴訟實務上對人之指認，乃由被害人或目擊證人指出
    實行犯罪行為之人，性質上屬供述證據。指認之正確性常受
    指認人本身觀察力、記憶力及真誠程度等因素所影響，考諸
    刑事訴訟法第一百五十九條之一至第一百五十九條之三規定
    被告以外之人所為審判外之陳述，須有可信之情況，始得作
    為證據之趣旨，是如何由指認人為適當正確之指認，應視個
    案之具體情況定之。案發後之初次指認，無論係於司法警察
    （官）調查或檢察官偵查中所為，對案件偵查之方向甚或審
    判心證之形成，常有重大之影響，自當力求慎重無訛，故除
    被告或犯罪嫌疑人係社會（地區）知名人士、與指認人熟識
    之人、現行犯、準現行犯或具顯著特徵、曾與指認人長期且
    近距接觸或其他無誤認之虞者，得單獨供指認外，皆應依訴
    訟制度健全國家之例，以「真人列隊指認」方式為之，不宜
    由單獨一人，或僅提供單一照片或陳舊相片，以供指認，更
    不得予以任何暗示、誘導，否則其踐行之指認程序即非適法
    ，難認已具備傳聞法則例外之可信性要件（最高法院95年度
    台上字第3954號判決參照）。又現行刑事訴訟法中，並未有
    關於指認程序之規定，目前司法警察（官）調查犯罪所為之
    指認，係依內政部警政署於民國九十年八月二十日所發布之
    「警察機關實施指認犯罪嫌疑人程序要領」，規定如需實施
    被害人、檢舉人或目擊證人指認犯罪嫌疑人，應依下列要領
    為之：「一、指認前應由指認人先陳述嫌疑人特徵。二、指
    認前不得有任何可能暗示、誘導之安排出現。三、指認前必
    須告訴指認人，犯罪嫌疑人並不一定存在於被指認人之中。
    四、實施指認，應於偵訊室或適當處所為之。五、應為非一
    對一之成列指認（選擇式指認）。六、被指認之人在外形上
    不得有重大差異。七、實施指認應拍攝被指認人照片，並製
    作紀錄存證（紀錄表格式如附件<略>）。八、實施照片指認
    ，不得以單一相片提供指認，並避免提供老舊照片指認。」
    資為指認之準據，俾使指認之程序正當化，袪除指認過程可
    能發生之誤導情事，提高案發之初所為指認之正確性，避免
    發生指認錯誤，造成錯判冤獄。倘綜合指認人於案發時所處
    之環境，已足資認定其確能對犯罪嫌疑人觀察明白、認知犯
    罪行為人行為之內容，指認過程中所可能形成之記憶污染、
    誤導判斷，均已排除，且其目擊指認亦未違背通常一般日常
    生活經驗之定則或論理法則，指認人於審判中，並已依人證
    之調查程序，陳述其出於親身經歷之見聞所為指認，並依法
    踐行詰問之程序，而非單以指認人之指認為唯一依據，亦即
    被害人就被害經過之指認陳述，除無瑕疵可指，且就其他方
    面調查又與事實相符者，其指認陳述即非不得採為斷罪之依
    據（最高法院96年度台上字第1134號判決參照）。
  (二)查本案警方雖非以「真人列隊指認」方式供被害人庚○○及
    己○○指認歹徒，惟有依「警察機關實施指認犯罪嫌疑人程
    序要領」之規定，提供數張照片給被害人指認（詳永康分局
    偵查卷第46頁、32頁），非僅提供單一照片以供指認，核與
    該指認程序要領之規定，似無不合。又於偵查及審理中，已
    無實施「真人列隊指認」之必要與實益，偵查中由被害人在
    指認室指認（詳偵查卷第71頁），審理中由被害人當面指認
    （詳97年3月6日審判筆錄），似均無不可。況刑事訴訟法第
    159條之1第2項明定「被告以外之人於偵查中向檢察官所為
    之陳述，除顯有不可信之情況者外，得為證據。」即被害人
    於偵查中所為之證述，原則上有證據能力。
  (三)綜上所述，指定辯護人提出辯護稱：證人庚○○、己○○於
    96年7月17日警詢中之指認，及同年7月26日偵查中之指認，
    均僅以被告單獨一人供指認，未採用「真人列隊指認」方式
    為之，本案所踐行之指認程序即非適法，參諸最高法院95年
    台上字第3954號判決意旨，其二人於警詢及偵查中之證述應
    無證據能力云云，尚非可採。
乙、認定事實方面：
一、訊據被告丁○○矢口否認有上揭強盜犯行，辯稱：我大姐96
    年6月底要搬去台南縣永康市，所以我就去幫忙，之後因為
    需要工作，所以我才向我大姐借車號NJX－396的機車，直到
    96年7月8日我去大灣那邊逛夜市，回家中途在永康榮民醫院
    附近機車熄火，當時我還載著我女友甲○○，我大姐也有騎
    另一台機車載著她的二個女兒，後來我就將機車牽到永康榮
    民醫院的外面人行道上的停車場，因為榮民醫院離大姐家很
    近，所以我就跟我女友走路回我大姐家，因為我身上沒有錢
    ，我就跟我大姐說等到我有錢，再去修，後來我就沒有再去
    牽那輛機車，但是我大姐有去看，機車都還在那邊，在我96
    年7月17日被抓之前，我跟我大姐都沒有去處理該機車，我
    有想過要去將機車牽回，但是沒有去做。後來我大姐於96年
    8月17日有牽去修理，有庭呈估價單為憑云云。指定辯護人
    提出辯護稱：(一)、告訴人庚○○、己○○之指述前後不一，
    尚難遽予採信：(1)本案固有告訴人庚○○、己○○指證被告
    涉嫌於96年7月10日凌晨強盜其等財物云云，惟告訴人庚○○於96年7月26 日偵查中及鈞院審理時均係證稱，案發當時
    歹徒有徒手毆打伊，造成伊受傷，且伊有到診所驗傷云云，
    然鄧某於案發當日警詢時卻供稱，其未受傷，嗣於96年7月
    17日第三次警詢時則供稱，伊並未到醫院診斷等語，顯見告
    訴人庚○○之指述前後不一，尚難遽予採信。(2)告訴人庚○○於案發當日在警詢中係供稱其回家停好機車，準備進入電
    梯時，歹徒將車停在伊前面，快步走向伊，搶伊的手提皮包
    ，並將其推倒，用手及腳踢打伊的頭部云云。倘若上開供述
    為實，則告訴人庚○○案發當時應難認已達於不能抗拒之程
    度，而不該當強盜罪名。(3)告訴人己○○於鈞院審理時證稱
    ，案發當日全家便利商店之店員有打電話報警，警察還有到
    全家便利商店看監視錄影帶，且其當日亦有到警局描述過程
    給警察聽云云，惟劉某於96年7月17日警詢時卻供稱，其係
    96年7月17日警方至全家便利商店調閱監視器時，才驚然發
    現曾於96年7月10 日凌晨遭人持鐮刀行搶，顯見告訴人己○○之指述存有明顯之瑕疵。(二)、被告並非告訴人所指強盜犯
    行之行為人。(1)告訴人庚○○、己○○指證遭行搶之時間均
    為96年7月10日凌晨，惟一人供稱遭徒手行搶，一人則供稱
    係遭持鐮刀行搶，則其等是否係遭同一人所強盜，亦非無疑
    。(2)告訴人稱行搶之歹徒對於作案機車之車牌未為任何掩飾
    ，倘若被告確為騎乘該車號NJX－396號機車行搶之人，為避
    免為人所查知身分，當會於作案時掩飾機車車牌才是，顯見
    案發當時騎乘該機車犯案者，應為被告以外之人。(3)警員戊○○曾於案發後前去被告之住處房間查看，於查看時未發現
    有作案之工具，亦未發現監視錄影帶上歹徒所穿著之衣物。
    (三)、告訴人庚○○、己○○固於偵、審中指證被告為行搶之
    歹徒，惟其等指證之真實性，尚非無疑：告訴人庚○○於96
    年7月17日第二次警詢時，於警方提供3張照片供伊指認時，
    僅表示編號1之相片很像搶我皮包之人，嗣於偵、審中僅以
    被告1人供伊指認時，竟可明確指認。又告訴人己○○於96
    年7月17日第一次警詢時，於警方提供9張照片供伊指認時，
    僅表示編號4的照片疑似行搶的歹徒（警員戊○○鈞院審理
    時之證詞足參），嗣於偵、審中僅以被告1人供伊指認時，
    亦竟可明確指認，渠二人指證之真實性，尚非無疑。(四)、本
    案除告訴人指述外之其他旁證僅可證明被告曾於96年7月間
    使用車牌號碼NJX-3 96號機車，至於案發當時該機車究為何
    人所使用，並無證據足堪證明。(1)本案經鈞院於97年1月17
    日勘驗監視錄影畫面結果，發現被告之體型似乎較監視錄影
    畫面為胖，且被告現今之體重較諸97年7月間為輕，則被告
    非告訴人所指述強盜犯行之行為人，應堪認定。(2)被告固曾
    於96年7月間使用車牌號碼NJX-396號機車，惟於案發之前與
    女友甲○○、姊姊辛○○逛完大灣夜市後，因該機車壞掉，
    已將該機車置於榮民醫院之停車場，且未加使用之情，業據
    證人甲○○、辛○○證述屬實，被告顯無法於96年7月10日
    騎乘該機車犯案等語。
二、經查：
  (一)被告有犯上開二件強盜案，迭據被害人己○○、庚○○於偵
    查、審理中結證甚詳，包括歹徒之穿著、交通工具、歹徒行
    搶前後及行搶時之行為、搶案現場之燈光來源等在卷（詳偵
    查卷第62－67、71頁，本院卷97年3月6日審判筆錄），復有
    證人即承辦警員乙○○、戊○○於審理中結證破獲本案經過
    甚詳在卷（詳本院卷97年1月17日、97年3月20日審判筆錄）
    。
  (二)被告於本院勘驗警方提供之監視錄影畫面翻拍光碟時，坦承
    畫面中之機車係NJX－396號重機車無訛（詳本院卷第69頁）
    ；又該機車僅係突然熄火發不動，才停放在永康榮民醫院停
    車場等情，業據證人即被告之姐辛○○於審理中結證在卷（
    詳本院卷第139頁），且證人戊○○於審理中亦結證稱「（
    警方在永康榮民醫院停車場看到該部機車時，該部機車故障
    的狀況如何？）他姐姐到場陳述說機車外部是完整的，沒有
    輪胎破損，雖然較難發動，但是還是可以發動騎乘。」等情
    （詳本院卷第154頁），則被告辯稱該機車已故障，其不可
    能於案發日騎去作案云云，核與戊○○上開證述不符，況果
    真故障不能騎乘，他人焉能騎乘去作案？又該機車自被告所
    辯稱熄火發不動而停放在永康榮民醫院停車場（旁邊之小路
    ）起至辛○○帶同警方前去拍照止，一直停在該處等情，亦
    據辛○○、戊○○於審理中結證在卷（詳本院卷第141、157
    頁），則本案果真係他人所為，焉有作案完後又將該機車停
    放回原處之理？是辛○○於審理中提出該機車事後經警方拍
    照後有牽去修理之估價單一紙（見本院卷第172頁），並不
    足為有利被告之認定，至為灼然。
  (三)被告與其姐辛○○在台南縣永康市○○路之租屋處，與本案
    之作案地點相近，有地緣關係等情，有永康分局函附之相關
    位置圖在卷可憑（詳本院卷第39、40頁）。
  (四)至於本案事發後，警方雖有前去被告在台東縣鹿野鄉之戶籍
    地（96年10月11日）、被告與其姐辛○○在台南縣永康市○○路之租屋處（96年10月10日）、被告女友甲○○在台東市
    ○○路之住處（96年10月11日）等實施搜索，雖無查獲被告
    作案時穿著之上衣、作案之工具、搶得之財物等物（詳96年
    度警聲搜字第1142號偵查卷第44至59頁），及在此之前，警
    方亦有前去被告與其姐辛○○在台南縣永康市○○路之租屋
    處查看，亦無所獲等情（詳本院卷第155、156頁證人戊○○
    之證述），惟此係時隔日久之故，並不足為有利被告之認定
    。又本院於審理中勘驗警方提供之監視錄影畫面翻拍光碟時
    ，雖認為被告之體型較監視錄影畫面中之歹徒稍胖（詳本院
    卷第70頁），惟此係監視錄影非從被告之正背面拍攝，乃因
    有斜角之故，自不足為有利被告之認定。另證人辛○○、甲○○雖於審理中均證述案發日（96年7月10日）凌晨，被告
    與彼等同在台南縣永康市○○路之租屋處，並未外出等情，
    惟此顯係事後迴護被告之詞，不足採信。
  (五)綜上所述，被告所辯，顯係事後卸責之詞，不足採信，復有
    監視錄影畫面翻拍照片數張及翻拍光碟1片附卷可憑，是被
    告罪證明確，犯行堪以認定。
丙、論罪科刑方面：
    核被告所為，係犯刑法第328條第1項之普通強盜罪及同法第
    330條第1項之加重強盜罪。其先後二次強盜犯行，犯意各別
    ，罪名互異，為數罪，應予分論並罰。爰審酌被告已有強盜
    罪前科之品行，其正值壯年，不思以正途獲取財富，竟攜帶
    兇器強盜夜歸落單女子，危害社會治安甚鉅，且其目前仍在
    盜匪案假釋付保護管束中，猶不知潔身自愛，經查獲後仍一
    再飾詞狡辯，犯後態度不佳，足見其惡性重大等一切情狀，
    分別量處如主文所示之刑，並定其應執行之刑。
據上論斷，應依刑事訴訟法第299條第1項前段，刑法第328條第1
項、第330條第1項、第51條第5款，判決如主文。
本案經檢察官丙○○到庭執行職務。
中    華    民    國    97    年    4     月    3    日
                  刑事第一庭  審判長  法  官  陳顯榮
                                      法  官  柯顯卿
                                      法  官  鍾邦久
以上正本證明與原本無異。
如不服本判決應於收受本判決後10日內向本院提出上訴書狀，並
應敘述具體理由。如未敘述上訴理由者，應於上訴期間屆滿後20
日內向本院補提理由書狀（均須按他造當事人之人數附繕本）「
切勿逕送上級法院」。
                                      書記官  陳麗雅
中    華    民    國    97    年    4     月    3     日
附錄論罪科刑法條：
刑法第328條：
意圖為自己或第三人不法之所有，以強暴、脅迫、藥劑、催眠術
或他法，至使不能抗拒，而取他人之物或使其交付者，為強盜罪
，處5年以上有期徒刑。
以前項方法得財產上不法之利益或使第三人得之者，亦同。
犯強盜罪因而致人於死者，處死刑、無期徒刑或10年以上有期徒
刑；致重傷者，處無期徒刑或7年以上有期徒刑。
第 1 項及第 2 項之未遂犯罰之。
預備犯強盜罪者，處1年以下有期徒刑、拘役或3千元以下罰金。
刑法第330條：
犯強盜罪而有第321條第1項各款情形之一者，處7年以上有期徒
刑。
前項之未遂犯罰之。


司法院資訊處製作；財團法人民間司法改革基金會備份。
